臺灣彰化地方法院刑事判決　　　　　　　　　　　　　九十一年度訴字第一四七號
　　公　訴　人　臺灣彰化地方法院檢察署檢察官
　　被　　　告　丙○○
　　　　　　　　甲○○
右列被告因違反違反廢棄物清理法案件，經檢察官提起公訴（九十年度偵字第七五五
二號），本院判決如左：
    主  文
丙○○、甲○○均無罪。
    理  由
一、公訴意旨略以：被告丙○○為獨資經營之上校水管工程行負責人，被告甲○○係
    為其所僱用之司機，其等均明知事業經營廢棄物之貯存、清除與處理業務，應列
    明專業技術人員與貯存、清除及處理之工具、方法、設備及場所，向地方主管機
    關申請核發許可證，竟在未依法取得主管機關申請核可，仍未領有廢棄物清除、
    處理許可證或核備文件下，竟共同基於傾倒廢棄物之犯意聯絡，於民國九十年十
    一月九日晚間，由丙○○以每日新台幣五千五百元之代價，僱用甲○○駕駛車號
    ＯＨ─三四六號大貨車，將其所承包之工地碎石級配、柏油水泥等廢料，任意棄
    置傾倒於彰化縣彰化市○○路與金馬路口處丁○○所承攬之工地，嗣經丁○○於
    甲○○駕駛該大貨車再次傾倒廢土時，會同警方當場查獲，因認被告丙○○、甲○○二人共犯廢棄物清理法第四十六條第一項第四款之罪嫌等語。
二、按犯罪事實應依證據認定之，無證據不得推定其犯罪事實，刑事訴訟法第一百五
    十四條定有明文。而刑事訴訟法上所謂認定犯罪事實之證據，係指足以認定被告
    確有犯罪行為之積極證據而言，該項證據自須適合於被告犯罪事實之認定，始得
    採為斷罪資料，最高法院二十九年上字第三一０五號著有判例可稽。又認定犯罪
    事實所憑之證據，無論係直接證據或間接證據，其為訴訟上之證明，須於通常一
    般之人均不致有所懷疑，而得確信其為真實之程度者，始得據為有罪之認定，倘
    其證明尚未達到此一程度，而有合理之懷疑存在，復無其他調查途徑可尋，法院
    即應為無罪之判決，最高法院七十六年台上字第四九八六號判例足資參照。
三、公訴人認被告丙○○、甲○○二人涉有右揭違反廢棄物清理法第四十六條第一項
    第四款之犯行，無非係以被告丙○○、甲○○於警訊時及偵查中之供詞，證人丁○○之證詞，現場稽查記錄一份及現場照片八張等為其主要論據。訊據被告丙○○、甲○○二人均堅決否認有何前揭違反廢棄物清理法第四十六條第一項第四款
    之犯行，被告丙○○辯稱：本件係因伊與自來水公司簽約，就埋設於彰化縣彰化
    市○○路與光復路口之外線自來水管漏水處進行修繕工程，因第一次開挖後，找
    不到漏水處，乃先回填，後來第二次開挖修繕，因係在道路上施工，且附近交通
    流量大，才將所挖出之級配土石暫置於查獲地點，於自來水管漏水修繕完畢後，
    尚要將上開暫置之級配土石載回予以回填，該級配土石並非廢棄物等語。被告甲○○辯稱：本件查獲之級配土石係伊係受僱於被告丙○○代為載往查獲地暫置等
    語。經查：（一）按廢棄物清理法第四十六條第一項第四款固就未依同法第四十
    一條第一項規定領有廢棄物清除、處理許可文件，從事廢棄物貯存、清除、處理
    ，或未依廢棄物清除、處理許可文件內容貯存、清除、處理廢棄物者，定有刑罰
    規範，惟其犯罪構成要件之一，乃必須所貯存、清除、處理之客體確為「廢棄物
    」，此觀諸前開法條規定內容即明。查本件被告甲○○駕駛車號ＯＨ─三四六號
    大貨車所傾倒於查獲地之物，依查獲時當場拍攝之照片內容顯示絕大部分確屬潮
    濕之級配土石，僅其中摻雜少部分瀝青石塊，此與證人即本件到場處理之彰化縣
    政府環境保護局稽查員乙○○於九十一年三月六日本院調查時到庭證稱當日被告
    甲○○所傾倒為純土石，好像是級配，另外還有一小部分瀝青等情相符，而衡諸
    常情，為施作自來水管漏水之修繕工程而挖開道路，無可避免會同時挖裂部分鋪
    於路面之柏油瀝青石塊，是上開查獲之級配土石摻雜少部分瀝青石塊，應屬正常
    合理之事，參以證人丁○○亦於九十年十二月十一日檢察官偵查中到庭證稱「
    ... 他們（指傾倒之人）是先倒那，後來才又載走... 」、「... 有時我們去，
    很多，隔天去又平了... 」、「看起來似乎都是換管線之東西」等語，復參以被
    告丙○○所經營之上校水管工程行確與臺灣省自來水股份有限公司第十一區管理
    處訂有「彰化所用水設備外線及管線修漏單價採購單價採購合併發包」工程之工
    程契約，有其所提出之工程契約書、標單及決標記錄等件可資佐證等情，堪信被
    告二人前揭辯稱本件查獲之級配土石僅係暫置於查獲地，於自來水管漏水修繕完
    畢後，尚要將上開暫置之級配土石載回予以回填，該級配土石並非廢棄物等情屬
    實，其既非屬廢棄物，雖未經查獲地之所有權人或使用權人同意即予以暫置，確
    有不當之處，惟核與前開廢棄物清理法第四十六條第一項第四款規定之犯罪構成
    要件尚屬有間，要難遽以該罪相繩甚明。（二）次查公訴人雖於起訴書認被告二
    人於警訊時及偵查中就其起訴書所載之犯罪事實坦承不諱，惟經詳予核閱被告二
    人於警訊時及偵查中所供述之內容，被告丙○○之真意僅係供稱確有僱用甲○○
    載運前揭挖取之級配土石暫置放於查獲地等情，被告甲○○僅係供稱確有受丙○○僱用而載運前揭挖取之級配土石暫置放於查獲地等情，尚難遽認被告二人業已
    坦承犯行，況本件所傾倒置放之物既非屬廢棄物，即無從依前揭廢棄物清理法第
    四十六條第一項第四款之規定予以處罰，縱被告二人誤認自己因未經他人同意而
    傾倒前揭級配土石係屬犯罪，亦無不同。（三）又查卷附彰化縣政府環境保護局
    稽查記錄雖認定本件查獲之傾倒物係屬廢棄土，為公告可再利用之資源，惟與前
    揭事證顯示該級配土石僅係暫置於查獲地等待回填，並非廢棄物一節，有所不符
    ，尚無可採，無從資為不利被告之認定。至於現場相片八張僅係客觀呈現被告甲○○傾倒前揭級配土石之事實，且依照片所攝內容反足證明其所傾倒之物確非屬
    廢棄物，自亦無從據以認定被告二人有何前揭公訴意旨所指違反廢棄物清理法第
    四十六條第一項第四款規定之犯行。（四）綜上所述，公訴人所提出之證據，尚
    難證明被告二人已有其起訴書所載之犯行，被告二人前揭所為辯解，應屬可信，
    此外，復查無其他積極證據足認被告二人確有公訴人所指之前開犯行，就被告之
    犯罪事實容有合理之懷疑存在，基於「罪疑唯輕」之刑事法原則，應認不能證明
    其已犯罪，揆諸首揭法條及判例意旨，自應諭知無罪之判決。
據上論斷，應依刑事訴訟法第三百零一條第一項，判決如主文。
本案經檢察官羅美秀到庭執行職務。
中      華      民      國      九十一     年   十一    月    二十      日
                                臺灣彰化地方法院刑事第三庭
                                    法      官  李  進  清
右正本證明與原本無異。
如不服本判決，應於判決送達後十日內向本院提出上訴狀( 須附繕本 )。
告訴人或被害人對於判決如有不服具備理由請求檢察官上訴者，其上訴期間之計算係
以檢察官收受判決正本之日期為準。
                                    法院書記官  張  木  松
中      華      民      國      九十一     年   十一    月    二十      日
